【裁判字號】    90,上易,27
【裁判日期】    891110
【裁判案由】    妨害秘密
【裁判全文】
臺灣高等法院高雄分院刑事判決                        九十年度上易字第二七號
    上  訴  人  台灣高雄地方法院檢察署檢察官
    被      告  甲○○
                丙○○
    右二人共同
    選任辯護人  邱超偉律師
                石繼志律師
右上訴人因被告妨害秘密案件，不服臺灣高雄地方法院八十九年度易字第三七六號
中華民國八十九年十一月十日第一審判決（起訴案號：臺灣高雄地方法院檢察署八十
九年度偵字第八五０五號），提起上訴，本院判決如左：
      主  文
上訴駁回。
      理  由
一、公訴意旨略以：被告甲○○為位於高雄縣鳳山市○○路一０六號紋銘專業洗衣坊
    之負責人，竟自民國八十九年一月三日起，與其妻即被告丙○○基於共同窺視之
    犯意，在上揭紋銘洗衣坊前騎樓上裝設監視器二組，並將其中靠近同市○○路一
    ０四號之一組監視器鏡頭對準鄰居之同市○○路一０八號乙○○住處二樓窗戶，
    甲○○更在家中裝設錄影機，將乙○○二樓窗戶內非公開之活動無故竊錄後，製
    成錄影帶留存，因認被告等共同涉犯刑法第三百十五條之一第二款（起訴書誤繕
    為第三百十五條之一第一項第二款）之無故以錄影竊錄他人非公開之活動罪嫌等
    情。
二、公訴意旨認被告涉犯上開罪嫌，係以告訴人乙○○之指訴，扣案之監視器二組、
    錄影帶三捲可證，及檢察官勘驗筆錄足稽，另扣案錄影帶雖無法看清告訴人住處
    二樓內所有非公開活動，係因該錄影帶係於白天錄製，戶外光線明亮，戶內燈火
    未開，故無法從戶外透視於戶內，如係於夜間拍攝，則戶外黑暗，戶內燈火通明
    ，戶內所有活動則可窺視明瞭，為眾所週知之事實，無庸舉證，本案雖未扣得被
    告於夜間所拍攝之錄影帶，仍無礙於被告無故竊錄被害人非公開活動罪嫌之成立
    等情，資為論罪依據。
三、訊據被告甲○○、丙○○固不諱言於前揭時地裝設二組監視器之情，惟堅詞否認
    右開妨害秘密犯行，辯稱：伊等係因經營洗衣店，擺放在騎樓之衣服，常有遭潑
    水及被竊，始裝設監視器監視，監視器係對整排建物，並非刻意針對告訴人之窗
    戶，並無妨害秘密等語。
四、按犯罪事實應依證據認定之，無證據不得推定其犯罪事實；又不能證明被告犯罪
    者，應諭知無罪之判決，刑事訴訟法第一百五十四條、第三百零一條分別定有明
    文。又按告訴人之告訴，係以使被告受刑事訴追為目的，是其陳述是否與事實相
    符，仍應調查其他證據以資審認；且認定不利於被告之事實，須依積極證據，茍
    積極證據不足為不利於被告之認定時，即應為有利於被告之認定，更不必有何有
    利之證據（最高法院五十二年臺上字第一三００號、三十年上字第八一六號判例
    意旨參照）。
五、本院查：刑法第三百十五條之一妨害秘密罪之立法理由為：「目前社會使用照相
    、錄音、錄影、望遠鏡及各種電子、光學設備者，已甚普遍。惟以之為工具，用
    以窺視、竊聽、竊錄他人隱私活動、言論或談話者，已危害社會善良風氣及個人
    隱私，實有處罰之必要，爰增列本條，明文處罰之。」本件被告甲○○、丙○○
    固曾於右揭時間於所經營之紋銘專業洗衣坊外裝設二組監視器，並將監視器攝影
    內容以錄影帶留存，惟茲應審酌者，為被告甲○○、丙○○裝設監視器錄影，主
    觀上有無窺視、竊聽、竊錄他人隱私活動、言論或談話之犯意？客觀上有無窺視
    、竊聽、竊錄他人隱私活動、言論或談話之事實？經查：
（一）扣案之錄影帶經原審當庭勘驗結果為：主要鏡頭畫面係攝到被告經營之紋銘
      專業洗衣店一樓及其所曬衣服、告訴人住處一樓店面，雖有攝到告訴人住處二
      樓窗戶，然畫面所佔比例甚小。白天時，攝到之告訴人住處二樓窗戶，除可
      見白色窗簾外，窗內一片漆黑，無法見到窗內之活動。夜晚告訴人住處二樓
      內燈火未亮時，窗戶內仍一片漆黑，無法看見窗戶內之活動。被告之店面電燈
      亮時，可看清楚被告店內之活動情形。告訴人住處二樓燈亮時，可看清告訴人
      住處二樓窗戶，接近窗戶內如有人之活動時，則有黑影出現，並未見到窗戶內
      之活動情形。此有原審八十九年十月十一日訊問筆錄及當庭勘驗錄影帶時拍攝
      之照片二張附卷可稽。本院為求慎重，再當庭勘驗扣案之錄影帶，勘驗結果為
      ：「勘驗第一捲錄影帶：一開始有攝影畫面，畫面右邊紋銘專業洗衣店，左邊
      有窗簾之窗戶是告訴人住所二樓窗戶上有窗簾無法看到裡面。走廊上掛有衣服
      。播放到晚上時段屋內開燈，有看到窗簾有燈光，看到屋內窗邊偶有人影走動
      。勘驗第二捲錄影帶：剛開始是白天，數秒鐘之後變成晚上畫面，左邊告訴人
      窗戶未開燈亦無法看到裡面的情形。看到窗簾有燈光，屋內窗邊有人影走動，
      有看到一名長髮女性打開窗戶，亦無法看到裡面的情形，又把窗戶關起來。告
      訴人屋前騎樓本來有停留車子，後來移走後不久，警車閃光燈一直閃，後來警
      察就過來了，之後各自回屋內，告訴人二樓未關燈。窗邊偶有人影走動，後來
      有人影開窗探頭出來，之後關窗不久熄燈。」（見本院九十年二月十五日勘驗
      筆錄）顯見被告甲○○、丙○○裝設監視器錄影情形，鏡頭畫面除攝到被告經
      營之紋銘專業洗衣店一樓及其所曬衣服、告訴人住處一樓店面門口，雖亦有攝
      到告訴人住處二樓窗戶，然不論白天或黑夜，攝影鏡頭並不能攝得告訴人住處
      二樓窗戶內物品擺設或人員活動情形，至多僅屋內偶有人靠近窗邊時，攝得人
      影幌動，惟仍不能清楚分辨究屬何人，顯見公訴意旨所稱：「扣案錄影帶雖無
      法看清告訴人住處二樓內所有非公開活動，係因錄影帶係以白天錄製，戶外光
      線明亮，戶內燈火未開，故無法從戶外透視於戶內，如係於夜間拍攝，則戶外
      黑暗，戶內燈火通明，戶內所有活動應可窺視明瞭」等語，應屬誤會。而由當
      庭播放扣案之錄影帶觀之，白天時，告訴人二樓住處窗戶內一片漆黑，無從看
      見窗戶內之活動，縱使夜間，告訴人住處二樓室內燈光通明，亦僅看見告訴人
      住處二樓窗戶，如有人接近窗戶時，僅有黑影幌動，並未能看見窗戶內物品擺
      設或人員活動情形，顯難認被告甲○○、丙○○客觀上有窺視、竊聽、竊錄他
      人隱私活動、言論或談話之行為。
（二）本件檢察官曾於八十九年四月二十一日勘驗現場，勘驗結果為：「檢察官率同
      管區警員勘驗裝置於八德路一０六號門外之二支攝影機，外側裝設攝影機鏡頭
      對準隔壁一０八號整棟建築物，但看不到二樓窗戶內景象。」（見八十九年四
      月二十一日檢察官勘驗筆錄、偵查卷第八頁）顯見被告甲○○、丙○○固曾於
      右揭時間於所經營之紋銘專業洗衣坊外裝設二組監視器，惟確「看不到二樓窗
      戶內景象」，亦難認被告甲○○、丙○○有窺視、竊聽、竊錄他人隱私活動、
      言論或談話之行為。況依原審至現場勘驗結果，被告甲○○、丙○○所裝設之
      監視器，依被告及告訴人於現場共同確認原裝置監視器之位置，其中一支係裝
      於其「紋銘專業洗衣店」看板之左上角，另一支係裝於被告店前右方之騎樓上
      ，且裝設於騎樓處之監視器位置低於告訴住處二樓，此有原審八十九年十月二
      十三日勘驗筆錄及拍攝之照片可考。上開監視器既呈對角裝置，其攝影之交集
      ，目的應在於監視被告經營之洗衣店前騎樓之衣物；再上開監視器裝設之位置
      既低於告訴人住處二樓，則其所能攝得之景物於告訴人住處二樓部分，自僅係
      告訴人住處二樓窗戶及窗內至該角度之部分天花板，其無法攝得告訴人住處二
      樓內窗戶之活動，應屬顯然。足見被告甲○○、丙○○裝設監視器錄影，主觀
      上並無窺視、竊聽、竊錄他人隱私活動、言論或談話之犯意無訛。被告辯稱裝
      設該二監視器之目的係為監視其店前騎樓擺設之衣服遭潑水或遭竊之情形，監
      視器係對整排建物，並非刻意針對告訴人之窗戶等語，要非不可採信。
（三）證人即告訴人之職員林志豪於原審雖到庭證稱：八十九年五月間，伊要出去拜
      訪客戶時，在告訴人一樓處聽見被告夫妻二人對話稱「照到了，照到了，有夠
      好笑」，且係說照到告訴人二樓窗戶等語（見原審八十九年十月十一日訊問筆
      錄）。惟證人林志豪上開證言，僅係聽聞被告甲○○、丙○○二人之對話，本
      難直接證明被告甲○○、丙○○涉有妨害秘密罪之犯行，而所證被告說「照到
      告訴人二樓窗戶」、「照到了，照到了，有夠好笑」等語，縱然屬實，惟所謂
      「照到告訴人二樓窗戶」，尚非「他人隱私」，而所謂「照到了，照到了，有
      夠好笑」，並未言究竟明照到何種景象，自難即認係「竊錄他人非公開之活動
      、言論或談話」，顯不得憑以即認被告甲○○、丙○○二人涉有妨害秘密罪之
      犯行。
（四）綜上所述，被告甲○○、丙○○裝設上開監視器所連接之錄影帶固有攝影到告
      訴人住處窗戶，惟除偶而窗邊人影幌動外，並未能看見窗戶內物品擺設或人員
      活動情形，顯難認被告甲○○、丙○○客觀上有窺視、竊聽、竊錄他人隱私活
      動、言論或談話之行為。而由上開監視器呈對角裝置，其攝影之交集，目的在
      於監視被告經營之洗衣店前騎樓之衣物，且監視器裝設之位置低於告訴人住處
      二樓，所能攝得之景物於告訴人住處二樓部分僅係二樓窗戶及窗內至該角度之
      部分天花板，無法攝得告訴人住處二樓內窗戶之活動，足見被告甲○○、丙○○裝設監視器錄影，主觀上並無窺視、竊聽、竊錄他人隱私活動、言論或談話
      之犯意。被告甲○○、丙○○主觀上既無窺視、竊聽、竊錄他人隱私活動、言
      論或談話之犯意，客觀上復無窺視、竊聽、竊錄他人隱私活動、言論或談話之
      行為，自難令負刑法第三百十五條之一第二款之無故以錄影竊錄他人非公開之
      活動之罪責。此外，復查無其他積極證據足認被告甲○○、丙○○有何妨害秘
      密犯行，既不能證明被告甲○○、丙○○犯罪，依刑事訴訟法第三百零一條第
      一項之規定，均為無罪之諭知。
六、原審經詳查後，認被告甲○○、丙○○之犯行尚屬不能證明，而為被告甲○○、
    丙○○無罪之判決，經核並無違誤。檢察官上訴意旨，仍以被告甲○○、丙○○
    攝錄告訴人住處二樓之黑影動作，為告訴人家庭成員在住處內之動作，屬於非公
    開之活動，原審不採證人林志豪之證言，判決被告無罪之理由實屬無稽，無法令
    人信服，而指摘原判決不當。惟本件被告甲○○、丙○○主觀上既無窺視、竊聽
    、竊錄他人隱私活動、言論或談話之犯意，客觀上復無窺視、竊聽、竊錄他人隱
    私活動、言論或談話之行為，且復無其他積極證據足認被告甲○○、丙○○有妨
    害秘密犯行，依前揭說明，即應為無罪之判決，檢察官之上訴為無理由，應予駁
    回。
據上論結，應依刑事訴訟法第三百六十八條，判決如主文。
本案經檢察官沈紹嘉到庭執行職務。
中    華    民    國      九十      年       二       月      二十七    日
                              臺灣高等法院高雄分院刑事第三庭
                                  審判長法官  莊秋桃
                                        法官  莊崑山
                                        法官  陳中和
右正本證明與原本無異。
不得上訴。
                                      書記官  梁美姿
中    華    民    國      九十      年       三       月        二      日
                                                                        Ｋ


司法院資訊處製作；財團法人民間司法改革基金會備份。
